【裁判字號】    90,交聲更,12
【裁判日期】    901228
【裁判案由】    聲明異議
【裁判全文】
臺灣高雄地方法院交通事件裁定                      九十年度交聲更字第一二號
    原處分機關  高雄市交通事件裁決所
    異  議  人
    即受處分人  甲○○
右列受處分人因違反道路交通管理處罰條例案件，對於高雄市交通事件裁決所民國八
十九年十一月二十日所為之處分（原處分：高市交裁字第駕裁00－000000號
），聲明異議，經本院於九十年六月十二日以八十九年度交聲字第二０八號裁定，異
議人不服該裁定，提起抗告，經台灣高等法院高雄分院撤銷原裁定發回本院更為裁定
，本院裁定如左：
    主  文
原處分撤銷。
甲○○不罰。
    理  由
一、原處分機關係以異議人即受處分人甲○○，於民國八十八年二月二十六日上午十
    一時二十分許，駕駛車牌號碼Ｅ三－七七０六號自用小客車，行經台一線南下三
    百十五公里處超速行駛，不服取締逃逸，經台南縣警察局永康分局警員逕行照相
    舉發，又未依到案日期八十八年四月三十日接受裁罰，因此依舊道路交通管理處
    罰條例第四十條、第六十條第二項第一款規定，裁處罰鍰新台幣四千二百元。異
    議人則以其於當日係在前所工作處所日月光半導體製造公司（下簡稱日月光公司
    ）上班，並未外出，車輛亦未借予他人，無上開違規之事實為由，於法定期間聲
    明異議。
二、經查：
（一）八十八年二月二十六日當天異議人確有至其所服務之日月光公司上班，當天其
      上下班出勤時間為上午九時零三分到班，下午六時五十二分下班等情，業據本
      院八十九年交聲字第二０八號案件調查時查明屬實，有日月光公司八十九年十
      二月十五日明人字第０００一二一五號函及所附異議人八十八年二月二十六日
      上下班出勤資料一份附於該案卷可稽，而異議人在八十八年二月間任職日月光
      公司工程部門，期間曾參與處理客戶（ＡＭＤ）美商超微半導體公司之品質問
      題，必須於每週一、三、五上午十時至十一時期間於該公司第七廠區○○段會
      議室參加「基板切割製程改善方案」會議，美商超微半導體公司為該公司重要
      客戶，異議人為基板切割製程之負責工程師，必須全程參與會議等情，亦經本
      院向日月光公司查明屬實，有該公司九十年十一月十六日明人字第０００一一
      一一六號函附卷可憑，而八十八年二月二十六日當日經查為星期五，依上開函
      旨，異議人當天上午十時起顯在所服務之日月光公司開會至同日上午十一時止
      ，而日月光公司設於高雄市楠梓加工出口區○○路二十六號，與台南縣永康市
      相距在四、五十公里以上，異議人顯無可能於同日上午十一時二十分，即會議
      開畢之短短二十分鐘內，既由高雄市北上台南縣永康市，再繞回位於台南縣永
      康市台一線南下三一五公里之處。
（二）而本院八十九年交聲字第二０八號交通事件調查時，以電話向異議人前所服務
      之日月光公司客服部處長馬同舟查詢異議人當天有無外出？受話人馬同舟表示
      ：異議人有在事前向其報備說要出去拜訪客戶，並送客戶回飯店等語，固有電
      話查詢登記表可憑。惟異議人被舉發違規時間為八十八年二月二十六日，距上
      開案件調查之電話查詢，時隔二年有餘，受話人馬同舟何能電話中記憶明確，
      非無疑義。且證人馬同舟於台灣高等法院高雄分院調查時到庭證述：原審書記
      官九十年六月十一日下午三時三十五分打電話向伊查詢案發時異議人有無外出
      情形，當時伊在開會，因為時間很久了，伊記不清楚異議人當日有無外出，所
      以對書記官說如果當天有外出，異議人會向伊報備，因為客戶開完會會請工程
      師送他們回去，並不會登記，工程師外出警衛也不會攔阻，因為工程師是採責
      任制的等語，並未表示異議人當天有向其報備外出拜訪客戶，尚難以上開電話
      查詢遽認異議人於被舉發當日確有外出拜訪客戶之行為。
（三）至證人即逕行舉發之警員陳鈞帝於本院八十九年交聲字第二０八號案件雖證稱
      其所舉發之車號無誤，其可以確定是白色車，因其近距離追了一公里，並提出
      報告書一紙為憑。然本件舉發之警員並未照相為憑，與原處分機關之移送書所
      載本件係經警員逕行照相舉發云云，已有不符，且本件既係警員追逐約一公里
      後，仍遭違規車輛逃逸，事後警員再逕行開單舉發，顯係憑警員之記憶為之，
      然人之記憶會隨時間之經過而逐漸淡忘，期間亦會因記憶人所經過各種事物而
      發生記憶錯誤之情形，自不能單憑人之記憶，遽為事實之認定，仍應調查其他
      證據，以查明與事實是否相符，且國瑞牌眾多型式之自小客車，自車後觀之，
      頗為相似，亦有異議人於台灣高等法院高雄分院調查時所提出之國瑞公司出廠
      之各式自用小客車車後之照片四張附於該卷可憑，是舉發之警員既未照相為憑
      ，自不能僅憑該名員警之記憶，遽認異議人確有違規之行為。
三、綜上所述，異議人於舉發單所載之時間既在其所服務之日月光公司上班，顯無可
    能於同時在舉發單所載違規地點出現，而本院八十九年度交聲字第二０八號案件
    中之電話查詢登記表所載關於證人馬同舟之陳述，既經該名證人於台灣高等法院
    高雄分院調查時為不同之陳述，自不能單憑該電話查詢記錄表，詎認異議人當天
    確有外出之行為，再本件異議人違規事實之舉發，既係憑證人即舉發之警員於事
    後憑記憶為之，而人之記憶又非無錯誤之可能，自不能單憑警員依記憶所為之舉
    發，遽認被告有舉發單所載之違規事實，此外，本院依職權調查，亦查無其他積
    極證據足以證明異議人有上開違規事實，原處分未予詳查，遽予裁罰，尚有未洽
    ，本件異議為有理由，原處分應予撤銷，另諭知異議人不罰。
三、據上論斷，應依道路交通案件處理法第二十條，裁定如主文。
中      華      民      國      九十    年    十二    月      二十八    日
                                臺灣高雄地方法院交通法庭
                                    法  官  高  榮  宏
右正本證明與原本無異。
如不服本裁定，應於裁定送達後五日內，向本院提出抗告狀。
                                    書記官  邱  秋  珍
中      華      民      國      九十    年    十二    月      二十八    日


司法院資訊處製作；財團法人民間司法改革基金會備份。
